臺灣高等法院臺中分院民事裁定
111年度抗字第402號
抗  告  人  詹美桂  

相  對  人  彰化商業銀行股份有限公司

法定代理人  凌忠嫄  
代  理  人  周明秋  
相  對  人  黃滿足  
            黃献芳  
            黃春風  
上列當事人間因聲明異議事件，對於中華民國111年9月16日臺灣
彰化地方法院111年度執事聲字第22號裁定，提起抗告，本院裁
定如下：
    主  文
抗告駁回。
抗告程序費用由抗告人負擔。
    理  由
一、抗告人在原法院聲明異議及抗告意旨略以：緣相對人間清償
    債務強制執行事件（下稱系爭強制執行事件），前經執行登
    記為相對人黃滿足（下略稱黃滿足）所有如原裁定附表所示
    之土地及建物（其中建物部分下稱系爭00號建物），嗣執行
    法院於履勘時，經地政機關人員會測系爭00號建物往外增建
    空間及00號建物上方增建之第3層樓後，將上開增建部分暫
    編為彰化縣○○鄉○○○段000○號（下稱系爭000號增建部分）。
    惟系爭000號增建部分乃抗告人於民國91年間另自行出資興
    建，且另經查封登記，性質上乃土地上定著物，而非動產，
    且為獨立於系爭00號建物之另一不動產，彼此不生附合效果
    ，原裁定誤將系爭000號增建部分不具構造上之獨立性，屬
    系爭00號建物之附屬建物，並將之併付拍賣為由，逕以原裁
    定駁回其異議，自屬不當。爰請求廢棄原裁定等語。
二、按動產因附合而為不動產之重要成分者，不動產所有人，取
    得動產所有權，民法第811條定有明文。次按所謂附屬建物
    ，係指依附於原建築以助其效用而未具獨立性之次要建築而
    言，諸如依附於原建築而增建之建物，缺乏構造上及使用上
    之獨立性（如由內部相通之頂樓或廚廁），或僅具構造上之
    獨立性，而無使用上之獨立性，並常助原建築之效用（如由
    外部進出之廚廁）等是。此類附屬建物依民法第811條之規
    定，應由原建築所有人取得增建建物之所有權，原建築所有
    權範圍因而擴張（最高法院100年度台上字第4號民事判決參
    照）。另主建物附加之增建物如無獨立出入口，不能為獨立
    使用者，應屬主建物之附屬物而為主建物之一部分，可併就
    該增建物為執行，執行法院亦應予一併鑑價拍賣（最高法院
    94年度台抗字第250號民事裁定意旨參照）。
三、經查：
  ㈠抗告人前揭主張系爭000號增建部分性質上乃土地上定著物，
    而非動產，為獨立於系爭00號建物之另一不動產云云，惟抗
    告人對系爭000號增建部分係自系爭00號建物前方位置搭建
    雨遮、後方位置往外接續擴建，以及在該建物頂樓加蓋1層
    ，內部均與系爭00號建物相通，並以同一大門對外出入等節
    ，並未爭執（見本院卷第45頁），並有現場照片數幀及地政
    機關出具之建物測量成果圖附於系爭強制執行事件卷宗可憑
    ，足認系爭000號增建部分不具構造上及使用上之獨立性，
    並非獨立之建物，核已附合成為系爭00號建物之一部分，權
    利歸屬上應認為係黃滿足所有，而抗告人對於併付拍賣乙節
    亦持肯定意見（見本院卷第49頁），是執行法院依相對人即
    債權人彰化商業銀行股份有限公司（下稱彰化商銀）聲請併
    付拍賣，並無違誤。
　㈡又抗告人主張：系爭000號增建部分係抗告人於91年另自行出資興建，而系爭000號增建部分既非黃滿足所有，此部分拍賣所得價金應歸抗告人所有，彰化商銀並無受償權利，此部分拍賣價款，當應由其分配領取等語。惟查，如上所述，系爭000號增建部分既已不具構造上及使用上之獨立性，而非獨立建物，核已附合成為系爭00號建物之一部份，權利歸屬上已認為黃滿足所有。從而，抗告人就系爭000號增建部分併付拍賣後，其得分配此部分價金云云，委無可採。況系爭000號增建部分是否已屬抗告人所有，而不得強制執行等問題，核屬實體上爭執，非執行法院所得審究之實體判斷範疇，且抗告人上開主張復為指封之彰化商銀所否認（見本院卷第37至39頁），是依前開規定，自應向管轄法院提出第三人異議之訴，以求解決，自非抗告人聲明異議可得救濟，附此敘明。
  ㈢綜上所述，抗告人於執行程序聲明異議，應為無理由，原法
    院據以裁定駁回異議，經核於法並無不合。抗告意旨猶執前
    詞，指摘原裁定不當，求予廢棄，為無理由，應予駁回。
四、據上論結，本件抗告為無理由。依強制執行法第30條之1、
    民事訴訟法第495條之1第1項、第449條第1項、第95條、第7
    8條，裁定如主文。
中　　華　　民　　國　　111 　年　　10　　月　　31　　日
                  民事第六庭  審判長法　官  楊熾光
                                    法　官  莊宇馨
                                    法　官  郭玄義
正本係照原本作成。       
本件不得抗告。
                                    書記官  廖家莉

中　　華　　民　　國　　111 　年　　10　　月　　31　　日